【裁判字號】    95,判,835
【裁判日期】    950608
【裁判案由】    有關專利事務
【裁判全文】
最  高  行  政  法  院  判  決
                                     95年度判字第00835號
上  訴  人  荷蘭商‧艾司摩爾股份有限公司
代  表  人  A.J.M. 范赫夫
訴訟代理人  吳綏宇律師（送達代收人）
複 代理 人  簡佩如律師
被 上訴 人  經濟部智慧財產局
代  表  人  蔡練生
上列當事人間因有關專利事務事件，上訴人對於中華民國93年7
月21日臺北高等行政法院92年度訴字第1971號判決，提起上訴。
本院判決如下：
    主  文
上訴駁回。
上訴審訴訟費用由上訴人負擔。
    理  由
一、本件上訴人主張：(一)、依馬拉喀什設立世界貿易組織協定第
    9條第2項，有權解釋TRIPs之機關應為WTO部長會議及理事會
    ，而WTO之爭端解決機構既為WTO所明定之爭議解決機構，其
    於個案中對TRIPs亦具有解釋之權，惟原判決卻以WTO智慧財
    產權處參事Malthijs Geuze之書面傳聞證據作為判決依據，
    卻未說明何以採納之理由，又原判決所援引之歐洲智慧財產
    權專家Jan J.Brinkhof之書面意見僅是對巴黎公約而非TRIP
    s所提之意見，而上訴人於原審提出之專家意見卻指出TRIPs
    不僅適用於已受保護專利，亦適用於正審查的專利申請案或
    依TRIPs具有可專利性之發明，況依TRIPs第70條第8項第(b)
    款即可解釋TRIPS承認優先權日得早於協定適用日，使協定
    所規範之專利審查要件回溯自協定適用日前之優先權日，原
    審法院未能探究專家意見係分別針對巴黎公約及TRIPs作出
    分析解釋，忽略TRIPs第70條相關明文規定，亦未加以說明
    ，屬判決不備理由及適用法令顯有違誤；且原判決以83年我
    國未能加入WTO時之立法理由作為我國加入WTO後，依TRIPs
    承認各會員國人民於我國主張優先權之本案判決之判斷依據
    ，違反TRIPs意旨及罔顧立法者未限制之本意，屬於判決不
    當適用法令。又縱國際實務上，如被上訴人所稱歐盟、義大
    利或愛爾蘭等國迄今未受理我國國民以臺灣之申請案為基礎
    所為之優先權主張，然此涉及我國在國際地位上之政治問題
    ，不應作為本案考量之依據，且若他國確有違反其國際義務
    ，應尋正常管道向WTO上訴機構尋求解釋，不應以國內行政
    解釋擅為報復性限縮，原審卻逕以他國違反TRIPs之實務作
    為TRIPs沒有明文規定之解釋，顯屬倒果為因，誤解TRIPs之
    意義，枉送我國國際形象，係判決違背法令。(二)、依經濟部
    91年11月27日經智字第09102617500號令及被上訴人自承，
    只要是WTO會員國所主張之優先權，可認為該會員國符合專
    利法第24條所要求訂有條約或協定相互承認優先權之國家，
    況依TRIPs第2條第1項，將巴黎公約第4條第2項適用於所有
    WTO會員國間及依EPC第66條，上訴人向EPO所申請之專利，
    相當於向其指定國亦即荷蘭（上訴人之國籍）海牙工業局申
    請專利，原判決卻藐視被上訴人自認之法律效果，擅自認定
    上訴人係向EPO申請專利，未向荷蘭海牙工業局申請，其理
    由顯與事實不符，屬判決理由矛盾及適用法規顯有不當。又
    依最高法院69年台再字第79號判決及司法院釋字第287號解
    釋，本件申請案既尚未確定，自得援引上開經濟部91年11月
    27日函令關於EPC之主張，即上訴人依據EPC向EPO申請之專
    利案，得向我國主張優先權，原審未說明何以不適用上開解
    釋之理由，其適用法規顯然不當；至原判決引用TRIPs第70
    條第1項及第2項作為判決依據，顯見原審採納本案應以TRIP
    s作為法規依據，則中荷協定即無由適用，但原判決卻又適
    用中荷協定內容，其判決理由顯有矛盾；又依憲法第23條、
    中央法規標準法第5條以及司法院釋字第390號、第570號、
    第443號、第137號和第216號解釋，原審於個案審查時，對
    於上開經濟部91年11月27日函令已違反專利法之授權範圍，
    對人民之權利義務增加不當之限制，乃屬違法且無效之解釋
    ，未能表示其違憲之處並逕予廢棄不用，反而適用該違法釋
    令，即屬適用法規顯有不當。(三)、TRIPs第70條第2項具有3
    種併行之適用要件，即該標的於會員國適用TRIPs前已存在
    且已受會員國保護、該標的符合TRIPs保護之要件及該標的
    將來符合TRIPs之保護要件，又依上訴人於原審所提之加拿
    大案中，WTO上訴機關亦已明確解釋上開「標的」在專利案
    件中係指發明，且只要屬於TRIPs第2篇對於智慧財產權所賦
    予之保護措施或權利均得主張TRIPs第70條第2項之適用，原
    審卻擅將3要件混合解釋，並認基於法律不溯及既往原則，
    則於我國加入WTO後，亦無從適用法律或條約而符合可受我
    國保護要件之標的，明顯違反TRIPs之明文，況TRIPs第70條
    本即在處理加入WTO前後時之事實狀況如何處理之問題，屬
    不溯及既往之例外，倘如原審所稱尚須基於不溯及既往原則
    ，則根本無從適用法律或條約而符合作為優先權日之保護要
    件，又TRIPs既有上開規定，原判決及被上訴人卻逕認TRIPs
    未對專利優先權予以規定，而認可由我國自由決定，顯係屬
    適用法規不當；至於在發明繼續存續而優先權期間並未消滅
    時，即使該優先權是因先前第1次專利申請案之行為而存在
    之權利，亦與TRIPs第70條第1項之「行為」不同，而應屬繼
    續存續之權利，依維也納條約法公約第28條註釋、TRIPs第
    70條第1項之反面解釋或第70條第2項之文義解釋，均應適用
    TRIPs，而非得由各會員國任意依其國內法因素，添加TRIPs
    所無之限制，亦與TRIPs第70條第1項無關連，原判決卻引用
    TRIPs第70條第1項，而認無同條第2項之適用，其認定理由
    及對於上訴人主張優先權存在之依據有重大誤解，適用法規
    顯有不當。(四)、上訴人於原審主張商標法施行細則第3條有
    關優先權日早於92年11月18日者以商標法之法規生效日即92
    年5月28為優先權日之解釋，與本件應以我國加入WTO之日狀
    態相同，原判決卻疏未判斷，實屬判決不備理由；另上訴人
    於原審援引司法院釋字第320號解釋，認本案專利優先權之
    申請，於優先權制度本質即在處理過去曾於國外第1次專利
    申請案件在我國保護之問題，並無所謂溯及既往之問題，原
    審未能探求TRIPs優先權制度之目的，減少因專利屬地主義
    所造成之權利喪失，無視上開解釋之意旨，逕以10年前專利
    法第136條增訂理由，斷然認定我國對於導入國際優先權制
    度係採不溯及既往原則，係屬適用法規顯有不當；又我國於
    加入WTO時，明白承諾先前所有雙邊協定之優惠應擴大適用
    到所有WTO會員國，其中自包括未於雙邊協定中限制優先權
    日不得早於雙邊協定簽訂日之優惠，故所謂優先權日不得早
    於簽約日之限制，已不再拘束任何會員國，倘若有德國人民
    具有與本案相同條件之申請案，依被上訴人之主張，必將准
    許其優先權申請，則相同之申請條件，卻導致不同國家之人
    民在我國受到完全不同之待遇，亦即原審對於優先權日限制
    之認定，將造成最惠國待遇原則之違反，明顯違背我國工作
    小組報告之承諾，原判決漏未斟酌，影響判決結果，屬判決
    不備理由；至於上訴人於原審主張中央法規標準法第18條從
    新從優原則之適用，原審卻未說明何以不採上訴人所提舉重
    明輕之理由，係屬判決不備理由。並請依據行政訴訟法第25
    3條第1項第1款及第3款規定行言詞辯論。為此，訴請廢棄原
    判決，撤銷訴願決定及原處分，並判命被上訴人作成本案優
    先權主張應予受理之處分等語。
二、被上訴人未提出答辯狀。
三、原審斟酌全辯論意旨及調查證據之結果，以：(一)、我國與荷
    蘭於我國加入世界貿易組織前為相互承認專利優先權國家，
    依被上訴人於90年11月29日公告「駐荷蘭臺北代表處與荷蘭
    貿易暨投資辦事處相互承認專利優先權協定」中、英、荷約
    本時，於公告說明中載明「中、荷雙方基於互惠原則：中、
    荷雙方所代表領域之自然人及法人，自本協定生效日（西元
    2001年12月17日）起，在其個別領域提出之發明專利、新型
    專利申請案，基於互惠原則，於向另一方提出該發明或新型
    專利案較晚申請時，得依據該較晚申請之法規主張優先權。
    向締約任一方申請發明專利時，得以在另一方先申請之新型
    專利主張優先權，反之亦同。但優先權日不得早於西元2001
    年12月17日。」因此，荷蘭之自然人或法人自西元2001年12
    月17日以後在其「本國」申請之發明專利、新型專利申請案
    ，得依我國專利法規定主張優先權，但其優先權日不得早於
    西元2001年12月17日。上訴人於本件所主張優先權之基礎案
    ，係上訴人向歐洲專利局提出申請，並非向上訴人本國荷蘭
    海牙工業財產局提出申請者，或該國外對應申請案係向「其
    他與我國相互承認優先權之外國」所提出，且其主張之優先
    權日早於西元2001年12月17日，尚不得主張依前揭優先權之
    協定據以向我國主張優先權。(二)、我國業於91年1月1日加入
    世界貿易組織，上訴人主張本件優先權申請案應依TRIPS第
    70條第2項「除本協定另有規定外，本協定對於會員國適用
    本修訂之日以前存在且已受會員保護或日後符合保護要件之
    標的，亦適用之」規定，予以受理部分。經查TRIPS第70條
    第1項、第2項原文為：Article 70 Protection of
    Existing Subject Matter 1. This Agreement does not
    give rise to obligations in respect of acts which
    occurred before the date of application of the
    Agreement for the Member in question. 2. Except as
    otherwise provided for in this Agreement, this
    Agreement gives rise to obligations in respect of
    all subject matter existing at the date of
    application of this Agreement for the Member in
    question, and which is protected in that Member on
    the said date, or which meets or comes subsequently
    to meet the criteria for protection under the terms
    of this Agreement. In respect of this paragraph and
    paragraphs 3 and 4, copyright obligations with
    respect to existing works shall be solely determined
    under Article 18 of the Berne Convention (1971), and
    obligations with respect to the rights of
    producers of phonograms and performers in existing
    phonograms shall be determined solely under Article
    18 of the Berne Convention (1971) as made applicable
    under paragraph 6 of Article 14 of this Agreement.上
    述符合TRIPS第70條第2項之規定保護要件之標的係指於會員
    國適用本修訂之日以前存在且已受會員保護或日後符合保護
    要件者而言。上訴人所主張之優先權基礎案雖係於我國91年
    1月1日加入世界貿易組織之前，即已向歐洲專利局提出申請
    ，但該基礎案並非向上訴人本國荷蘭海牙工業財產局提出申
    請，或係向其他與我國相互承認優先權之外國所提出，且其
    主張之優先權日早於2001年12月17日，尚不得主張依前90年
    11月29日公告「駐荷蘭臺北代表處與荷蘭貿易暨投資辦事處
    相互承認專利優先權協定」向我國主張優先權，已如前述。
    亦即該基礎案之優先權並非在我國適用TRIPS之日以前已受
    我國專利法保護而存在之權利標的，非屬「本協定對於會員
    國適用本修訂之日以前存在且已受會員保護之標的」，自無
    TRIPS第70條第2項之適用。又我國於91年1月1日加入世界貿
    易組織，WTO會員如未與我國簽署雙邊互惠協定，雖可認為
    係廣義與我國訂有條約或協定相互承認專利優先權之國家，
    惟WTO所屬國民主張優先權日，不得早於91年1月1日，亦即
    其所主張優先權日晚於91年1月1日，始得依專利法第24條第
    1項之規定向我國主張優先權（理由詳後述）。而本件上訴
    人主張之優先權日為90年8月22日，早於前述91年1月1日，
    該優先權亦非屬「日後符合保護要件之標的」，仍不能主張
    有TRIPS第70條第2項之適用。(三)、上訴人雖主張有關TRIPS
    第70條第1項規定解釋上之疑義，美國與加拿大前曾就此於
    西元2000年向WTO調解委員會（Dispute Settlement Body）
    訴請評斷之WT/DS170/AB/R一案，該案經爭端解決小組作成
    有利於美國之評斷，加拿大不服向上訴機構提出上訴，經上
    訴機構駁回其上訴並維持原議。有關TRIPS第70條第1項規定
    解釋上之疑義，根據前開WTO調解委員會上訴機構見解，
    TRIPS第70條第1項所稱之行為係指官方或有權機構之行為，
    且該行為於會員適用TRIPS之前已作成並已結束，至於權利
    存在於適用TRIPS之前或之後，則非所問。準此以觀，我國
    於91年1月1日加入WTO並適用TRIPS協定，本件申請案於91年
    8月19日向被上訴人提出，被上訴人於91年1月1日前就本件
    申請案並無作成任何行為，是故本諸WTO調解委員會上訴機
    構前開見解，本件申請案當無TRIPS第70條第1項適用一節。
    經查，上訴人所引美國與加拿大於西元2000年向WTO調解委
    員會（Dispute Settlement Body）訴請評斷之前揭案例，
    美國所主張西元1989年之前在加拿大提出申請而現仍有效之
    專利權，主張該等專利權期間應適用新專利法20年之專利權
    期間，法律基礎為TRIPS第70條第2項。但該專利權於加拿大
    在西元1996年1月1日起適用TRIPS協定前，即已符合加拿大
    專利權保護要件給予專利，僅其專利權期間究應適用加拿大
    舊專利法之17年期間抑或適用新專利法20年期間存有爭議之
    問題。而本件系爭案於我國91年1月1日加入WTO之前，並未
    取得我國之專利權，亦未依與我國訂有條約或協定而取得相
    互承認專利優先權。因此上開WT/DS170/AB/R一案係就適用
    TRIPS協定前，雙方就既已承認之專利權爭執之專利期間之
    長短問題，與本件系爭案於我國適用TRIPS協定前，並未取
    得我國承認之權利者，兩者案情並不相同，從而尚不能執該
    案例之見解，主張本件應比照援引而認有TRIPS第70條第2項
    之適用。本件並無根據前述之WT/DS170/AB/R案中，WTO爭端
    解決機制上訴機構之裁決報告引用維也納條約法公約第28條
    之規定加以適用之問題。上訴人主張無論根據維也納條約法
    公約第28條、TRIPS協定第70條第2項規定，被上訴人有義務
    直接適用TRIPS協定賦予上訴人專利優先權之結論等等，尚
    非可採。(四)、本件之基礎案係上訴人於我國91年1月1日加入
    世界貿易組織之前，向歐洲專利局提出申請，而上訴人據以
    向我國提出優先權主張之申請前，我國業已加入世界貿易組
    織，並非於被上訴人受理系爭案優先權處理程序終結前，據
    以准許之法規有變更之情形。上訴人主張依我國中央法規標
    準法第18條等之規定，只要是在程序未終結前，法規發生任
    何變動，而新法規未有不利於當事人之規定，原則上均應適
    用新法，本件爭點係發生於我國加入WTO前之優先權日，於
    我國加入WTO之後，是否得依照WTO的TRIPS協定主張優先權
    上，應認知到本件優先權期間（12個月）計算尚未終結且該
    發明申請仍然存續的狀態，即屬我國法所謂不真正溯及情形
    ，依中央法規標準法第18條規定，被上訴人有義務直接適用
    TRIPS協定賦予上訴人專利優先權一節，亦屬無據。(五)、再
    依經濟部於91年11月27日經智字第09102617500號令，對關
    於我國加入世界貿易組織 (WTO)後，專利、商標優先權有關
    事項，釋示：「WTO會員所屬國民向我國申請專利，如係依
    PCT（Patent Cooperation Treaty，專利合作條約）或EPC
    （European Patent Convention，歐洲專利公約）提出之國
    際申請案，並以WTO會員為指定國，於依其指定國之國內法
    規定，視為合格國內申請案者，得向我國主張優先權」「我
    國係於91年1月1日加入WTO，故WTO會員向我國主張之專利、
    商標優先權日不得早於91年1月1日。」系爭案係上訴人於91
    年8月19日向我國提出申請，並聲明主張優先權，其先前基
    礎案受理申請之機構為歐洲專利局，優先權申請日為西元
    2001年8月22日即90年8月22日，早於91年1月1日，自無從依
    該公告向我國主張優先權。上訴人雖主張91年11月27日經濟
    部經智字第09102617500號令，於申請人提出專利申請案時
    （91年8月19日）該行政命令既未發布，自不能溯及既往適
    用，且與貿易有關之智慧財產權協定已具國內法之效力，該
    條約已經立法院讀會程序通過，並經總統公布，理論上其位
    階及效力應與法律無異，故被上訴人之經濟部經智字第0910
    2617500號令第2點違反我國入會議定書、工作小組報告及與
    貿易有關之智慧財產權協定之多項規定，已相當於牴觸法律
    之命令云云。惟查，系爭案優先權之主張並無TRIPS第70條
    第2項之適用，已如前述。因此，上開經濟部於91年11月27
    日經智字第09102617500號令，對關於我國加入世界貿易組
    織（WTO）後，專利、商標優先權有關事項之解釋，並無牴
    觸上位位階之法律規定，應先明。次查被上訴人經由我國
    駐蘇黎士台北貿易辦事處駐日內瓦分處洽詢WTO智慧財產權
    處參事Malthijs Geuze，渠表示，WTO智慧財產權貿易協定
    並未針對此節有特別的規定，另世界智慧財產權組織所負責
    的巴黎公約亦未規定，縱多數國家採回溯性原則，亦可由當
    事國自行決定。有卷附我國駐蘇黎士台北貿易辦事處駐日內
    瓦分處90年12月22日世貿（90）字第835號函可憑。固然上
    訴人舉出英國及瑞士兩國就專利優先權受理原則皆採可回溯
    性原則，但日本雖自我國加入WTO後，接受在我國提出申請
    之商標案件可於日本主張優先權，惟僅承認加盟WTO以後申
    請之案件，該國就商標優先權受理原則即採不溯既往原則。
    亦有台北駐日經濟文化代表處經濟組91年2月28日日經組傳
    （91）第291號函在卷足據。可見各國有關商標或專利優先
    權的保護，其時點之認定，究竟應自加入世界貿易組織（
    WTO）後開始起算，抑或加入前12個月在他國已申請的專利
    （或6個月前在他國已申請的商標）即均可主張優先權，係
    由各國自行決定採可回溯性原則及不溯既往原則。上訴人主
    張系爭案所主張之優先權依TRIPS第2條第1項規定，應根據
    巴黎公約相關規範為之，本件係於91年8月19日提出申請並
    主張90年8月22日申請之基礎案之優先權，符合巴黎公約第4
    條Ａ項第1款、第2款及第4條Ｃ項第1款規定優先權主張之期
    間云云，核非可採。(六)、依專利法第24條第5項規定，依本
    條主張之優先權日，不得早於中華民國83年1月23日。查該
    項規定乃源自我國自83年1月23日導入國際優先權制度，為
    配合修正前專利法第24條國際優先權制度施行，依不溯既往
    原則明定於修正前專利法第136條，其規定依第24條主張之
    優先權日，不得早於本法公布施行日，以資明確。有83年1
    月23日修正，同年1月25日生效專利法第136條及其增訂理由
    可資參佐。足見我國關於立法導入國際優先權制度，係採不
    溯既往原則。依上述優先權不溯既往之立法原則，被上訴人
    主張我國優先權日之主張，其優先權日不得早於與我國所簽
    雙邊協定簽署之日或公告生效之日，而我國於91年1月1日成
    為WTO會員後，亦應依上述不溯既往原則處理，亦即WTO會員
    向我國主張之專利、商標優先權日不得早於91年1月1日，於
    法並無違誤，上開經濟部91年11月27日經智字第0910261750
    0號令釋示，亦無違背法律之處。(七)、上訴人所主張之優先
    權基礎案雖於我國91年1月1日加入世界貿易組織之前，即已
    向歐洲專利局提出申請，但基礎案之優先權並非在我國適用
    TRIPS之日以前已受我國專利法保護而存在之權利標的，並
    無TRIPS第70條第2項之適用，已如前述。況TRIPS第70條第
    1項之行為不限於公權力之行為，亦包括私人或第三人之行
    為。上訴人於西元2001年8月22日向歐洲專利局所提出之專
    利權申請，在我國91年1月1日加入世界貿易組織之前，且我
    國目前亦未與歐洲專利局相互承認優先權，該專利之申請並
    非依我國法律承認為1既有之權利。因此，上訴人向歐洲專
    利局提出申請之基礎案，係我國適用TRIPS協定前之行為，
    依TRIPS第70條第1項之規定，亦不受TRIPS協定之拘束而有
    適用同法第70條第2項之餘地。至上訴人所舉世界貿易組織
    WTO與貿易有關智慧財產權理事會報告書參、雙邊諮商會議
    二、台瑞雙邊諮商部分（二）佐證被上訴人於西元2002年11
    月25日至28日參加瑞士日內瓦世界貿易組織與貿易有關智慧
    財產權理事會，業以原則上採取自91年1月1日我成為WTO會
    員之日始回溯承認其他會員之專利優先權，對於91 年以前
    之申請案優先權，我國將不予承認，允諾優先權主張可回溯
    保護一節，亦據被上訴人陳明上開回溯用詞係因其時於會場
    當下已是91年11月下旬，所指回溯乃指回溯至我國91 年1月
    1日入會之始日為準承認WTO會員之專利優先權而言，僅申明
    申請案申請之日期，並未提其所主張優先權之優先權日認可
    之日期，並提出隨後被上訴人於92年1月16日復瑞士官方函
    件影本以資證明，經核尚無不合，上訴人所認該回溯係指優
    先權日，尚有誤會，自不能執此而為有利上訴人之判斷。綜
    上所述，被上訴人認系爭案聲明主張優先權，載明受理該優
    先權申請案之地區為歐洲專利機構，申請日為西元2001年8
    月22日，因我國與歐洲專利機構尚未相互承認優先權，且該
    專利優先權日早於91年1月1日，而依專利法第24條規定優先
    權不溯既往之立法原則，而為系爭案不得享有優先權之處分
    ，於法並無違誤，訴願決定予以維持，亦無不合，上訴人訴
    請撤銷訴願決定及原處分，並命被上訴人對於上訴人91年8
    月19日之第000000000號專利申請案，應作成核准上訴人專
    利優先權聲明之行政處分，均無理由，應予駁回。因而為上
    訴人敗訴之判決。
四、本院按（一）按「申請人就相同發明在與中華民國相互承認
    優先權之外國第一次依法申請專利，並於第一次申請專利之
    次日起十二個月內，向中華民國申請專利者，得享有優先權
    。」為本件申請時專利法第24條第1項所明定。此為當時我
    國專利法關於國際優先權之規定；依本條規定，可知我國專
    利法關於國際優先權之承認係採互惠原則，即先申請案之受
    理國必須與我國為相互承認優先權之國家。又本條關於互惠
    原則之文字既為「在與中華民國相互承認優先權之外國第一
    次依法申請專利」，可知於申請人第一次依法申請專利之外
    國，須於申請人之申請日為與中華民國相互承認優先權之外
    國；亦即申請人主張之優先權日不得早於我國與該國相互承
    認優先權之生效日。又因我國於91年1月1日成為WTO會員，
    故WTO會員固可認為係廣義與我國定有條約或協定相互承認
    專利優先權之國家，不待另簽署互惠或雙邊協定即可於我國
    主張優先權；惟因TRIPs及TRIPs第2條所援引之巴黎公約均
    未就「『優先權』必須是以於第1次申請時係屬會員國為基
    礎」有特別之規範，故關於此一問題，於我國自仍應依據上
    述專利法之規定。故而，WTO會員於我國入會前未與我國簽
    有相互承認優先權之協定，而於我國入會後基於WTO會員之
    地位主張優先權者，其優先權日即不得早於91年1月1日；否
    則即應認為不合於主張優先權之要件。（二）經查，本件原
    判決已就上訴人於91年8月19日所為本件發明專利之申請，
    因其主張優先權之申請日為90年8月22日，並其受理該申請
    案之國家（地區）為於我國成為WTO會員前，與我國並無互
    惠協定之歐洲專利聯盟，故因其優先權日早於我國成為WTO
    會員之91年1月1日，而不得於本件為專利優先權之主張等情
    ，依其調查證據之辯論結果，詳述其得心證之理由，依上開
    所述，並無違誤。另關於上訴人所為TRIPs第70條第2項、WT
    O爭端解決機制上訴機構針對加拿大案之裁決報告、中央法
    規標準法第18條及現行商標法施行細則第3條規定之主張，
    何以無從為有利於上訴人之認定，暨經濟部91年11月27日經
    智字第09102617500號令，所以於本件得予援用，亦均經原
    審詳述其法律上意見，核無不合；上訴意旨以其法律上歧異
    之見解，指摘原判決有適用法規不當及理由不備之違法云云
    ，尚難採取。另原審判決所以仍就本件依荷蘭與我國專利優
    先權協定，因上訴人主張之優先權日早於該協定生效日即90
    年12月17日，故仍不得為優先權主張為說明，乃為強調不論
    依據上訴人之本國即荷蘭與我國間之專利優先權協定或基於
    WTO會員所屬國民，依EPC提出之國際申請案，視為合格國內
    申請案而適用TRIPs，本件均不得為優先權之主張，故上訴
    意旨據以指摘原判決有理由矛盾之違法云云，亦無可採。另
    依經濟部91年11月27日經智字第09102617500號令，可知我
    國業已依據TRIPs第2條規定，自我國成為WTO會員起，就未
    與我國簽署互惠或雙邊協定之WTO會員授與專利優先權之利
    益；此外上訴人並未具體指明我國有於雙邊協定中授予排除
    優先權日不得早於雙邊協定簽訂日限制之優惠；故原審雖就
    上訴人關於最惠國待遇之爭執疏未論究，惟因與結論無影響
    ，亦難指為原判決違法。再本件上訴人之主張並無可採，已
    如上述，故上訴人依據行政訴訟法第253條第1項第1款及第3
    款規定，請求行言詞辯論，即無必要，併此敘明。（三）綜
    上所述，原審判決以被上訴人所為上訴人不得享有優先權之
    處分，並無不合，而將訴願決定及原處分均予維持，並駁回
    上訴人在原審之訴，亦無違誤。上訴意旨指摘原判決違法，
    求為廢棄，為無理由，應予駁回。
據上論結，本件上訴為無理由，爰依行政訴訟法第255條第1項
、第98條第3項前段，判決如主文。
中    華    民    國    95    年    6     月    8     日
                  第一庭審判長法  官  葉  振  權
                              法  官  陳  秀  美
                              法  官  劉  鑫  楨
                              法  官  梁  松  雄
                              法  官  劉  介  中
以  上  正  本  證  明  與  原  本  無  異
中    華    民    國    95    年    6     月    9     日
                              書記官  郭  育  玎


司法院資訊處製作；財團法人民間司法改革基金會備份。
